【裁判字號】    97,附民,60
【裁判日期】    971002
【裁判案由】    請求損害賠償
【裁判全文】
臺灣屏東地方法院刑事附帶民事訴訟判決  97年度附民字第60號
原      告   乙○○○
被      告   甲○○
上列被告因妨害家庭案件（97年易字第155 號），經提起附帶民
事訴訟請求損害賠償，本院於民國 97年9月18日言詞辯論終結，
判決如下：
    主  文
被告應給付原告新臺幣貳拾萬元及自民國九十六年五月一日起至
清償日止，按年息百分之五計算之利息。
原告其餘之訴駁回。
本判決於原告以新臺幣柒萬元供擔保後得假執行。
原告其餘假執行之聲請駁回。
    事 實 及 理 由
一、原告起訴主張：被告明知訴外人梅志雄為伊之配偶，竟自民
    國（下同）95年12月13日起至96年10月1 日下午4 時止，在
    屏東縣竹田鄉○○村○○路2 之3 號之「綺夢汽車旅館」與
    梅志雄從事性行為，伊發覺後身心受創，爰依民法侵權行為
    之法律關係，請求損害賠償，並聲明(一)被告應給付原告新台
    幣（下同）30萬元，並自起訴狀繕本送達翌日起至清償日止
    ，按年息5% 計算之利息。(二)願供擔保請准宣告假執行。
二、被告則以：伊與訴外人梅志雄並無發生性行為，係梅志雄要
    追求伊，要求伊與先生離婚再與其結婚云云，並聲明：原告
    之訴駁回。
三、本件不爭執事項為：(一)原告為訴外人梅志雄之妻(二)被告於96
    年10月1 日曾與訴外人梅志雄前往上開汽車旅館。
四、本件爭執事項為：(一)被告是否與梅志雄有相姦行為，而須負
    侵權行為損害賠償責任? (二)若被告須負侵權行為損害賠償責
    任，則其應賠償之金額以若干為適當? 茲分述如下：
 (一) 被告是否與梅志雄有相姦行為，而須負侵權行為損害賠償責
    任?
  (1)原告主張被告與訴外人梅志雄發生性關係之事實，業據證人
    梅志雄於本院刑事庭審理時證述明確，並就被告身體及下體
    特徵詳為描述，被告若未與梅志雄發生性關係，何以梅志雄
    能詳為描述其身體及下體特徵，且被告與梅志雄前往上開汽
    車旅館一事除經被告供承在卷外，復有綺夢汽車旅館住宿及
    休息登記表、被告所有之0000000000號手機通聯紀錄各1 份
    在卷可考，故其與梅志雄二人孤男寡女進入汽車旅館所為何
    事，不難想像。況被告涉犯相姦罪行，經本院刑事庭判處有
    期徒刑3 月，有該刑事判決書可稽，故被告抗辯並未與梅志
    雄發生性關係云云，不足採信。則原告主張被告與其配偶即
    訴外人梅志雄，於96年10月1 日下午4 時許相姦而侵害其人
    格法益之事實，自堪信為真實。
  (2)至原告主張被告另於95年12月13日起至96年10月1 日前與梅
    志雄相姦之事實，然此部分為被告所否認，原告就此復無從
    舉證加以證明，且此部分亦經本院刑事庭認無法證明，是原
    告就此部分之主張，即屬無據
 (二) 若被告須負侵權行為損害賠償責任，則其應賠償之金額以若
    干為適當?
    按不法侵害他人之身體、健康、名譽、自由、信用、隱私、
    貞操，或不法侵害其他人格法益而情節重大者，被害人雖非
    財產上之損害，亦得請求賠償相當之金額。前2 項規定，於
    不法侵害他人基於父、母、子、女或配偶關係之身分法益而
    情節重大者，準用之。民法第195 條第1 項前段、第3 項定
    有明文。本件被告故意與原告之配偶相姦，係不法侵害原告
    基於配偶關係之身分法益，且情節重大，揆之上開法律規定
    可知，被告自應對原告負非財產上之損害賠償責任。經審酌
    原告與梅志雄結縭多年，夫妻關係深厚，今遭被告不法侵害
    ，所受精神上痛苦煎熬可想而知，且原告夫妻間之情分，經
    此案件亦已遭波折，難免產生裂痕，如須修復雙方間之信任
    重返圓滿，實須相當時日，非屬易事。惟兼酌原告之夫亦有
    責任，且原告名下尚有價值561 萬餘元之財產，而被告並無
    任何財產，有兩造之稅務電子閘門財產所得明細表可按，並
    斟酌兩造身分地位、經濟能力、及被告侵害之情節等一切情
    狀，認原告所得請求之非財產上損害賠償以20萬元為適當，
    逾此部分請求，應屬無據。
六、從而，原告依侵權行為之法律關係，請求被告賠償原告20萬
    元，及自起訴狀繕本送達之翌日即97年5 月1 日起至清償日
    止，按年息5%計算之利息，核無不合，應予准許，逾此部分
    之請求，為無理由，應予駁回。本件爰依刑事訴訟法第 491
    條第10款之規定，準用民事訴訟法第389 條第1 項第3 款，
    就原告勝訴部分，職權宣告假執行；原告無理由之部分既經
    駁回，其假執行之聲請亦失所附麗，併予駁回。
七、本件原告於刑事訴訟程序中提起附帶民事損害賠償之訴，於
    訴訟過程中並未支出其他訴訟費用，故無庸命當事人為訴訟
    費用之負擔，附此敘明（臺灣高等法院暨所屬法院95年法律
    座談會提案第21號之研討意見參照）。
據上論結，本件原告之訴一部有理由，一部無理由，應依刑事訴
訟法第502 條第2 項、第491 條第10款，民事訴訟法第389 條第
1項 第3 款，判決如主文。
中    華    民    國    97    年    10    月    2     日
                   刑事第二庭  審判長法  官  黃國永
                                     法  官  陳松檀
                                     法  官  劉怡孜
以上正本證明與原本無異。
如不服本判決應於收受本判決送達後二十日內向本院提出上訴書
狀，其未敘述上訴理由者，並得於提起上訴後十日內向本院補提
理由書狀（均須按他造當事人之人數附繕本）「切勿逕送上級法
院」
中    華    民    國    97    年    10    月    9     日
                                     書記官  馮得弟


司法院資訊處製作；財團法人民間司法改革基金會備份。
